---
title: "Bellabeat- Rythme cardiaque quotidien"
output:
  html_document:
    theme: cosmo
    css: css/styles.css
    highlight: tango
    toc: true
    toc_depth: 3
    number_sections: true
    df_print: paged
---

```{r setup, include=FALSE}
# Global chunk options
knitr::opts_chunk$set(
  echo    = FALSE,
  message = FALSE,
  warning = FALSE
)
```

```{r libraries}
library(DBI)
library(odbc)
library(dplyr)
library(ggplot2)
library(scales)
library(tidyr)
```

<!-- Chargement de la vue SQL Server -->

```{r connect-and-load}


con <- dbConnect(
  odbc(),
  Driver   = "ODBC Driver 18 for SQL Server",
  Server   = "localhost",
  Database = "bellabeat_data",
  Trusted_Connection = "Yes",
  Encrypt  = "no"
)

df_hr <- dbGetQuery(con, "
    SELECT *
    FROM rpt.vHeartrate_DailyBiologicalRhythm
")

df_hr <- df_hr %>%
  mutate(
    ActivityDate = as.Date(ActivityDate),
    TimeOfDay    = factor(
      TimeOfDay,
      levels = c('Night', 'Morning', 'Afternoon', 'Evening')
    )
  )
```

# Courbes : Fréquence cardiaque moyenne

```{r hr-dow-tod}
# Déterminer l'ordre des jours une fois pour toutes (Lundi -> Dimanche)
dow_levels <- df_hr %>%
  distinct(DayOfWeekNumber, DayOfWeekName) %>%
  arrange(DayOfWeekNumber) %>%
  pull(DayOfWeekName)

df_hr_dow <- df_hr %>%
  group_by(TimeOfDay, DayOfWeekNumber, DayOfWeekName) %>%
  summarise(
    AvgHR = mean(AvgHeartRate, na.rm = TRUE),
    .groups = "drop"
  ) %>%
  mutate(
    DayOfWeekName = factor(DayOfWeekName, levels = dow_levels)
  )

ggplot(df_hr_dow, aes(x = DayOfWeekName, y = AvgHR, group = 1)) +
  geom_line(linewidth = 0.7, color = "grey40") +
  geom_point(size = 2, aes(color = TimeOfDay)) +
  facet_wrap(~ TimeOfDay, ncol = 1) +   # même échelle Y pour toutes les facettes
  labs(
    title = "Fréquence cardiaque moyenne par jour de la semaine et par période de la journéé",
    x     = "Jour de la semaine",
    y     = "Fréquence cardiaque moyenne (bpm)",
    color = "Période de la journée"
  ) +
  theme_minimal(base_size = 12) +
  theme(
    axis.text.x     = element_text(angle = 45, hjust = 1),
    legend.position = "right"
  )
```

## Variabilité hebdomadaire de la fréquence cardiaque {.unnumbered}

La fréquence cardiaque suit un rythme circadien constant : minimale la nuit, en hausse le matin, maximale l’après-midi puis en baisse le soir. 
Les différences entre les jours de la semaine sont moins marquées que les différences entre les périodes de la journée.
Un léger effet week-end, surtout dans deux périodes dimanche matin et le samedi soir présente un niveau cardiaque un peu plus élevé que les autres soirées.

L’après-midi reste la période la plus active avec une fréquence élevée et régulière sur toute la semaine.

Globalement, les données révèlent des comportements stables, un cycle biologique clair et une faible variabilité hebdomadaire, hormis de modestes écarts en fin de semaine.

| Période   | Niveau cardiaque           | 
|-----------|-----------------------------|
| Night     | le plus bas (70–75 bpm)     |
| Morning   | en hausse (75–85 bpm)       |
| Afternoon | le plus élevé (85–90+ bpm)  |
| Evening   | légère baisse (75–85 bpm)   |


<!-- Déconnexion -->

```{r disconnect}
if (exists("con") && DBI::dbIsValid(con)) {
  DBI::dbDisconnect(con)
}
```
